臺灣高等法院刑事判決　　　　　　　　94年度上易字第1834號
上　訴　人
即　被　告　甲○○
選任辯護人　梁　治律師
上列上訴人因詐欺案件，不服臺灣臺北地方法院94年度易字第66
6號，中華民國94年7月29日第一審判決（起訴案號：臺灣臺北地
方法院檢察署94年度偵字第391 號），提起上訴，本院判決如下
：
    主  文
原判決撤銷。
甲○○意圖為自己不法之所有，以詐術使人將本人之物交付，處
有期徒刑肆月，如易科罰金，以參佰元折算壹日。
    事  實
一、甲○○係臺北縣新店市○○路○段224號「裕成輪胎行」負責
    人，竟圖為自己不法之所有，於民國92年1 月間，明知普利
    司通牌（BRIDGESTONE）、型號為LTS600-1 4-8MRF輪胎係屬
    1989年份之老舊輪胎，已超過使用年限，猶以新輪胎價格即
    新臺幣（下同）1700元價格出售乙○○，使乙○○陷於錯誤
    ，同意購買，並由甲○○裝置在乙○○所使用之 589—ＱＭ
    號自用小貨車上。嗣於換裝後2 個月內某日，該輪胎即發生
    廉紗鬆脫情事，致乙○○於車輛行駛中發生爆胎，始發現上
    情。
二、案經乙○○訴由臺北縣政府警察局新店分局報告臺灣臺北地
    方法院檢察署檢察官偵查起訴。
    理  由
一、證據能分部分：
（一）按被告以外之人於審判外之言詞或書面陳述，除法律有規
      定者外，不得作為證據。而當事人、代理人或辯護人於法
      院調查證據時，知有刑事訴訟法第159條第1項不得為證據
      之情形，而未於言詞辯論終結前聲明異議者，視為有前項
      之同意，刑事訴訟法第159條第1項、第159條之5第2 項分
      別定有明文。又被告以外之人於偵查中向檢察官所為之陳
　　　述，除顯有不可信之情況者外，得為證據，同法第159 條
      之1第2項亦有明定。
（二）查證人即告訴人乙○○、證人沈漢武於警詢中所為指述，
      固屬被告以外之人於審判外之言詞陳述。惟被告及辯護人
      均未於本院言詞辯論終結前，對乙○○、沈漢武警詢所供
      之證據能力聲明異議，本院審酌2 人警詢係於自由意志下
      陳述，作為被告犯罪之證據，應屬適當，依刑事訴訟法第
      159條之5第2 項規定，自有證據能力。另證人沈漢武於偵
      查中所證，亦在自由意志下陳述，並無顯不可信之情況，
      自得為證據。
二、訊據被告即上訴人甲○○矢口否認有詐欺犯行，於原審辯稱
    ：業已告訴乙○○是14年前的輪胎，並無詐欺之意；而該輪
    胎雖已老舊，但仍屬新胎；且一般新輪胎價格為2000元，因
    輪胎年久，才以低於新胎價格出售等語；及至本院辯稱：是
    因乙○○前來店內爭吵，始代為拆下更換新胎，但是否有出
    售乙○○輪胎，已記不得了。
三、惟查：被告於警詢、偵查及原審均坦承有出售乙○○上開輪
    胎，並經告訴人乙○○於原審證述屬實，且依常情判斷，倘
    非乙○○確有向被告購買上開輪胎，被告自無僅因乙○○前
    來店內爭執，即同意免費代為更換，顯見被告應有出售乙○
    ○上開輪胎無疑。再被告出售乙○○之上開輪胎，為普利司
    通公司（BRIDGE STONE）於78年在臺灣製造，使用年限為 3
    年，該公司已15年未再生產同型號輪胎，市場上代替規格之
    輪胎價格約為1800元等情，業經證人即普利司通公司北區橋
    通樹林營業所業務沈漢武於警詢、偵查中證述明確，並有輪
    胎檢查結果通知書一紙在卷可稽。而被告於偵查、原審均自
    承乙○○前來購買上開「新輪胎」時，並未告知乙○○輪胎
    係78年製造之事，並經乙○○於原審證述無誤；且被告於出
    售乙○○輪胎時，若已告知乙○○輪胎為78年所製造，並已
    逾使用期限十餘年，衡情乙○○當無可能甘冒生命安全，而
    以相當於市場新輪胎之價格購買該輪胎。足見乙○○指證被
    告係以新輪胎出售，應屬可信。被告係以隱瞞上開輪胎為已
    逾使用年限之舊胎，使乙○○誤以為新輪胎而購買至灼。被
    告自有不法所有之意圖，並有向乙○○施用詐術之事實。被
    告辯稱業將舊胎之事告知乙○○，並已忘記有無出售乙○○
    輪胎，均係卸責之詞，不足採信。事證明確，被告犯行堪以
    認定。
四、核被告所為，係犯刑法第339條第1項之詐欺取財罪。雖公訴
    人認被告係犯刑法第339條第2項之詐欺得利罪，然被告係向
    告訴人詐取財物，並非不法之利益，惟因公訴人起訴之基本
    社會事實同一，本院自得依法變更起訴法條。
五、原審論罪科刑，固非無見。惟被告以外之人於審判外之言詞
    或書面陳述，除法律有規定者外，不得作為證據，刑事訴訟
    法第159條第1項定有明文。本件告訴人乙○○、證人沈漢武
    於警詢中所為指述，係屬被告以外之人於審判外之陳述，原
    審援引為被告論罪科刑之證據，卻未說明理論依據，顯有違
    誤。被告上訴，否認犯罪，固無可取。惟原判決既有上開可
    議，自應由本院撤銷改判。爰審酌被告經營輪胎行多年，明
    知上開輪胎停產多年，並已逾使用年限，竟仍銷售乙○○，
    危害乙○○行車安全，情節非輕，同時參酌被告平日尚無不
    良素行、犯後有賠償乙○○之意，態度尚稱良好等一切情狀
    ，量處如主文第二項所示之刑，並諭知易科罰金之折算標準
    ，以示懲儆。
據上論斷，應依刑事訴訟法第369條第1項前段、第364條、第299
條第1項前段、第300條、刑法第339條第1項、第41條第1項前段
，罰金罰鍰提高標準條例第1條前段、第2條，判決如主文。
本案經檢察官沈明彥到庭執行職務。
中　　華　　民　　國　　94　　年　　12　　月　　22 　日
　　　　　　　　　刑事第十一庭  審判長法　官  楊炳禎
　　 　　　　　　　　　　　　　 　    法　官  江國華
     　　　　　　　　　　　　　 　　　法　官  陳國文
以上正本證明與原本無異。
不得上訴。
                                      書記官  蔡棟樑
中　　華　　民　　國　　94　　年　　12　　月    22   日
附錄：本案論罪科刑法條全文
刑法第339條第1項：
意圖為自己或他人不法之所有，以詐術使人將本人或第三人之物
交付者，處五年以下有期徒刑、拘役或科或併科一千元以下罰金
。
